【裁判字號】    98,上易,3083
【裁判日期】    981225
【裁判案由】    詐欺
【裁判全文】
臺灣高等法院刑事判決                98年度上易字第3083號
上  訴  人
即  自訴人  乙○○
被      告  丁○○  原住臺北市.
            甲○○  原住同上（.
            丙○○  原住同上（.
上列自訴人因自訴被告詐欺案件，不服臺灣臺北地方法院98年度
自字第81號，中華民國98年11月16日第一審判決，提起上訴，本
院判決如下：
    主  文
上訴駁回。
    理  由
一、按自訴之提起，應委任律師行之；自訴人未委任代理人，法
    院應定期間以裁定命其委任代理人，逾期仍不委任者，應諭
    知不受理之判決；刑事訴訟法第319條第2項、第329條第2項
    分別定有明文。又對於原審諭知不受理之判決上訴，第二審
    法院認其為無理由而駁回上訴，得不經言詞辯論為之，刑事
    訴訟法第372條亦有明定。
二、本件上訴人即自訴人乙○○，於原審提起本件自訴，未委任
    律師為訴訟代理人，經原審於民國98年9月30日裁定命自訴
    人於收到裁定書後10日內補正，該裁定經原審交由郵務機關
    於同年10月8日送達至自訴人位於臺北縣板橋市○○路○段8
    之3號21樓住所，由自訴人之受僱人即其住所地之天生贏家
    大廈管理委員會管理員關立鴻代為收受，有送達證書附卷可
    稽（見原審卷第28頁），依刑事訴訟法第62條關於送達文書
    準用民事訴訟法第137條第1項補充送達之規定，該裁定對自
    訴人自98年10月8日即生送達之效力，自訴人應自收受該裁
    定之日起10日內，補正委任律師為代理人及提出委任書狀，
    並按被告之人數提出繕本。詎自訴人並未補正，僅具狀主張
    ：本件自訴之對象為89年236號刑事判決之違誤，依最高法
    院25年上字第2750號判例，其應適用修正前刑事訴訟法之規
    定云云（見原審卷第29頁至第34頁）。然查：自訴人既係於
    98年9月18日向原審遞狀提起本件自訴，有自訴狀首頁之臺
    灣臺北地方法院收狀戳章在卷可稽（見原審卷第1頁），本
    件即與最高法院上開判例所指「在新刑事訴訟法施行前提起
    之自訴是否合法，應仍依舊刑事訴訟法之規定而為解決」之
    情形有別，當應適用本件自訴提起時之現行刑事訴訟法第31
    9條第2項關於提起自訴應委任律師行之之規定。從而，揆諸
    首開說明，本件自訴之起訴程式顯然不合規定，經原審裁定
    命自訴人於相當期間內補正，自訴人又逾期未補正，原審不
    經言詞辯論而諭知自訴不受理之判決，核無違誤。自訴人仍
    執詞主張應適用修正前刑事訴訟法之規定等語，洵屬無稽。
三、綜上所述，原審以自訴人未委任律師為代理人，且逾期未予
    補正，而為自訴不受理之判決，於法並無違誤。自訴人上訴
    意旨指摘原判決不當，為無理由，應予駁回，並不經言詞辯
    論為之。
據上論斷，應依刑事訴訟法第368條、第372條，判決如主文。
中    華    民    國    98    年    12    月    25    日
                  刑事第十三庭  審判長法  官   曾德水
                                      法  官   崔玲琦
                                      法  官   陳恆寬
以上正本證明與原本無異。
不得上訴。
                                      書記官   黃家麟
中    華    民    國    98    年    12    月    25    日


司法院資訊處製作；財團法人民間司法改革基金會備份。
